【裁判字號】    98,重訴,1
【裁判日期】    990113
【裁判案由】    違反毒品危害防制條例
【裁判全文】
福建金門地方法院刑事判決               98年度重訴字第1號
公  訴  人  福建金門地方法院檢察署檢察官
被      告  乙○○
輔  佐  人  甲○○
選任辯護人  陳素鶯律師
上列被告因違反毒品危害防制條例案件，經檢察官提起公訴（98
年度偵字第166號）及移送併辦（98年度偵字第246號），本院判
決如下：
    主  文
乙○○共同運輸第一級毒品，處有期徒刑拾伍年。扣案之第一級
毒品海洛因拾參顆（不含空包裝合計淨重肆佰肆拾玖點陸參公克
）沒收銷燬之，另其外包裝（含保鮮膜、黑色膠帶等總重伍拾貳
點壹捌公克之空包裝）、護膝壹個、束褲壹條、行動電話貳支（
含門號0000000000號、大陸電話00000000000號，各含SIM卡壹張
），均沒收之。
    事  實
貳、實體方面：
一、 乙○○前犯營利姦淫猥褻罪，經臺灣臺中地方法院以90年
     度訴字第1786號判處有期徒刑2年，及因賭博罪判處罰金3
     千元，易服勞役10日，與因違反動產擔保交易法被判處拘
     役30日確定，於民國90年12月13日入獄執行，於92年3月27
     日假釋出獄，縮刑期滿執行完畢為93年5月18日（非累犯）
     。因罹患小兒麻痺症，找工作不容易，缺錢生活，復見之
     前在監獄認識稱為「陳德聰」之人無正常工作，竟生活優
     渥，且因長期接受「陳德聰」之金錢資助，經「陳德聰」
     談起運輸毒品賺取生活費之經驗及慫恿，引起其欲想前往
     大陸地區運輸毒品，賺錢供自己及其母親生活費用，明知
     海洛因係經政府公告之第一級毒品，非經許可不得非法運
     輸，竟基於運輸及私運屬管制進出口物品之第一級毒品海
     洛因之犯意，經「陳德聰」之介紹，先使用其所有行動電
     話0000000000（含SIM卡壹張）號與大陸地區真實姓名年籍
     地址均不詳綽號「老闆」及「阿輝」聯絡，談妥其何時到
     大陸、「阿輝」如何接機，其餘運毒細節到大陸地區再詳
     談等計畫後，於民國98年4月1日下午從高雄小港機場搭飛
     機前往大陸廈門地區，綽號「阿輝」之成年男子如約前往
     機場接機，並告知其應住宿之處等候指示，並交付「老闆
     」所有大陸地區0000000000號行動電話一支，作為運輸毒
     品等聯繫之用，其因而在大陸地區福建省廈門市某地，接
     受綽號「老闆」之成年男子委託，約定以新台幣（下同）
     10 萬元之代價為「老闆」自大陸地區攜帶第一級毒品海洛
     因來台。綽號「老闆」並指示綽號「阿輝」者於同年4月6
     日晚上至翌日凌晨將老闆事先以黑色膠布裹覆成4小顆海洛
     帶到乙○○住宿之房間，交給乙○○塞入自己肛門內；另
     交付以事先保鮮膜束褲（扣押物品目錄清單均記載為內褲
     ）包覆成8小包之海洛因，讓乙○○藏置於自己所穿著之內
     褲內，另事先以護膝包覆成1大包的則藏置在乙○○所有之
     左膝蓋輔助器之軟墊內，預備入境金門後，於同日下午再
     搭機往高雄。乙○○並於98年4月7日上午9時許，自廈門搭
     乘捷安輪返回金門水頭碼頭。嗣於同日上午11時許，抵達
     金門水頭碼頭時，因警察在另案監聽而掌握其運輸毒品之
     訊息，先對其實施入境搜身，未搜到毒品。繼而帶其到財
     政部高雄關稅局金門辦事處對其實施搜身，當場查獲在內
     褲束褲內及左膝蓋輔助器軟墊中夾藏以保鮮膜包覆之8小包
     及一大包第一級毒品海洛因，並持臺灣臺北地方法院檢察
     署檢察官簽發之鑑定許可書，令其至行政院衛生署金門醫
     院施以身體檢查，並經X光線檢查發現體內有球狀物品反應
     ，施以浣腸劑，自體內排出4顆黑色膠布裹覆之第一級毒品
     海洛因，合計自其身體上開部位等處扣得第一級毒品海洛
     因4 顆、8小包及1大包，總淨重449.63公克，純度百分之
     77.52 、純質淨重348.55公克（起訴書記載毛重共計495公
     克、法務部調查局拆封實際秤得毛重501.81公克）、及外
     包裝保鮮膜、黑色膠帶等（空包裝總重52.18公克）、護膝
     1個、束褲1條、行動電話2支（門號0000000000號、大陸電
     話00000000000號，各含SIM卡1張）。
二、案經法務部調查局福建省調查處移送福建金門地方法院檢察
    署檢察官偵查後提起公訴。
    理  由
一、證據能力方面：按被告以外之人於審判外之陳述，雖不符合
    刑事訴訟法第159條之1至第159條之4之規定，而經當事人於
    審判程序同意作為證據，法院審酌該言詞陳述或書面陳述作
    成時之情況，認為適當者，亦得為證據，刑事訴訟法第159
    條之5第1項定有明文。茲辯護人及被告於本件準備程序及審
    理時，對卷附之法務部調查局航業海員調查處扣押筆錄、扣
    押物品收據、扣押物品目錄表、調查筆錄、法務部調查局濫
    用藥物實驗以98年4月28日調科壹字第09823013410號鑑定書
    、臺灣臺北地方法院檢察署98年度聲監字第237號鑑定許可
    書、98年4月27日調科壹字第0980025 2260號鑑定書、扣押
    物品清單、法務部調查局福建省調查處毒品初步鑑驗報告單
    、高雄關稅局扣押貨物、運輸工具收據及搜索筆錄、法務部
    調查局福建省調查處、臺灣台北地方法院檢察署函（詳見本
    院卷第166頁、第172頁）之證據能力表示同意作為證據（本
    院卷第53頁、第137-140頁）；且本院審酌各該證據作成之
    情況，均無顯不可信之情形，認為適宜作為認定事實之依據
    ，按前述規定，即皆有證據能力。
二、除所運輸係第一級毒品海洛因或係第二級毒品甲基安非他命
    以外之前揭犯罪事實，業據被告於警詢、偵查、本院訊問羈
    押時及審理中坦白承認（偵卷第7-14,15-17,30-33頁、聲羈
    卷第7頁、本院卷第12頁、第52頁、第137-142頁、第206-22
    4頁），並有法務部調查局濫用藥物實驗以98年4月28日調科
    壹字第0982301 3410號鑑定書檢驗結果以黑色膠帶、保鮮膜
    包覆之球體4顆毒品係海洛因成分，及在內褲束庫內及左膝
    蓋輔助器軟墊中夾藏以保鮮膜包覆之8小包及1大包亦係第一
    級毒品海洛因，總淨重449.63公克、空包裝總重52.18公克
    、純度百分之77.52、純質淨重348.55公克（法務部調查局
    拆封實際秤得毛重501.81公克）及及運輸毒品所使用包裝之
    保鮮膜、黑色膠帶等（空包裝總重52.18公克）、及運輸毒
    品之工具護膝1個、束褲1條、行動電話2支（門號000000000
    0號、大陸電話00000000000號，各含SIM卡1張）等扣案可資
    為證，且有法務部調查局航業海員調查處扣押筆錄、扣押物
    品收據、扣押物品目錄表（98年度偵字第166號卷第3-6頁）
    、臺灣臺北地方法院檢察署98年度聲監字第237 號鑑定許可
    書（同上偵卷第27頁）、扣押物品清單（同上偵卷第28）、
    法務部調查局福建省調查處毒品初步鑑驗報告單（同上偵卷
    第26頁）、法務部調查局濫用藥物實驗98年4月28日調科壹
    字第0982301 3410號鑑定書（98年度偵字第246 號卷第6頁
    影本查扣毒品檢驗、本院卷第47頁原本）、高雄關稅局扣押
    貨物、運輸工具收據及搜索筆錄（同上246號卷第7頁）可資
    佐證，足認被告之上開自白與事實相符，堪與採信。
三、被告雖辯稱其不知道所運輸毒品係海洛因云云（本院卷第
    142 頁）。惟查，被告於調查處訊問均稱：「…大陸男子詢
    問我是否有意願用肛門塞入海洛因毒品方式帶毒品回台灣，
    1次代價新台幣10萬元，我不敢塞，所以沒帶（第166號卷第
    9頁倒數第2行）…老闆叫人交給我5小包海洛因（同上卷第
    10頁第5-6行）…之後都是同樣方式帶海洛因（同上卷第
    10-11頁）…此次查獲毒品酬勞10萬元，過去大多1次5萬元
    （同上卷第10頁最後一行）…查獲物品並非本人，於廈門不
    知人士交給我，答應給我10萬元，請我攜帶海洛因到高雄…
    對方全部包裝好，幫我塞入肛門（同上卷第16頁倒數第6行
    ）…」等情，於檢察官98年4月7日偵訊時仍為相同情節之供
    述（第166號偵查卷第31-33頁），且明確告知檢察官所夾帶
    是「海洛因」（同上偵查卷第32頁倒數第2行），至檢察官
    向本院聲請羈押，本院開庭訊問時，被告仍坦白承認所運輸
    是海洛因（本院聲羈卷第7頁），遲至本院準備程序及審理
    時始翻供：「我只知道是毒品，不知道是海洛因，對於毒品
    種類不了解，不管是海洛因或是安非他命，不管什麼種類毒
    品，反正我就是要幫忙帶過來」（本院卷第12頁、第142頁
    、第220頁），對比於本院及其於偵查中之供詞，可知被告
    於96年7月到大陸，就有人問是否願意用肛門塞入海洛因方
    式帶回台灣，因此被告清楚運輸海洛因的方式是將包裝好的
    毒品塞入肛門內，而運輸海洛因1次的代價是新台幣10萬元
    ，否則就是1次5萬元等情形，而被告於調查處及檢察官偵訊
    均明確供述所運輸是海洛因，且觀其此次運輸毒品方式亦係
    以「用肛門塞入海洛因」方式，酬金亦係「1次10萬元」，
    足見被告此次明確知道所需運輸之毒品就是海洛因無誤，其
    於本院訊問後翻異前詞，而謂不知道所運輸毒品係海洛因，
    自無可採。綜上所述，本件事證明確，被告犯行堪以認定，
    自應依法論科。
四、論罪科刑部分
   （一）新舊法比較部分：
         1、行為後法律有變更，致發生新舊法比較適用時，除
            與罪刑無關者，例如易刑處分、拘束人身自由之保
            安處分等事項，不必列入綜合比較，得分別適用有
            利於行為人之法律。另從刑原則上附隨於主刑一併
            比較外，於比較新舊法時應就罪刑有關之一切情形
            ，含本刑及有關之共犯、未遂犯、想像競合犯、牽
            連犯、連續犯、結合犯，以及累犯加重、自首減輕
            暨其他法定加減原因（如身分加減）與加減例等，
            綜其全部罪刑之結果為比較後，擇較有利者為整體
            之適用，不能予以割裂而分別適用個別有利之條文
            ，合先敘明。
          2、查被告行為後，毒品危害防制條例業於98年5 月
             20日修正公布，同年11月20日施行。修正前毒品
             危害防制條例第4條第1項規定：「製造、運輸、
             販賣第一級毒品者，處死刑或無期徒刑；處無期
             徒刑者，得併科新臺幣一千萬元以下罰金。」；
             同條項修正後則規定：「製造、運輸、販賣第一
             級毒品者，處死刑或無期徒刑；處無期徒刑者，
             得併科新臺幣二千萬元以下罰金。」從而，修正
             前後犯罪構成要件並未變動，僅新法之得併科罰
             金數額提高。因新法並未較有利於被告，應適用
             舊法之規定。
          3、另按修正後毒品危害防制條例增定第17條第2項：
             「犯第4條至第8條之罪於偵查及審判中均自白者
             ，減輕其刑。」，因本案被告於偵查及審判中均
             自白犯罪，依修正後毒品危害防制條例第17條第2
             項規定，應減輕其刑，而依刑法第64、65條規定
             ，死刑減輕為無期徒刑，無期徒刑減輕為20年以
             下15以上有期徒刑，是新法規定較有利於被告，
             應適用新法之規定。
          4、綜合比較結果，以修正後之毒品危害防制條例第4
             條第1項、第17條第2項規定之整體適用較有利於
             被告，應適用修正後之上開規定，對被告論科。
   （二）按海洛因係毒品危害防制條例第2條第2項第1款所列之
         第一級毒品，並同屬行政院依懲治走私條例第2條第3
         項授權公告之「管制物品項目及其數額」甲項第4款規
         定之管制進出口物品，不限其數額，均不得運輸及私
         運。核被告所為，係犯毒品危害防制條例第4條第1項
         之運輸第一級毒品罪、懲治走私條例第2條第1項私運
         管制物品進口罪。
   （三）被告運輸第一級毒品前後持有該第一級毒品之低度行
         為，應為運輸第一級毒品之高度行為所吸收，不另論
         罪。
   （四）又共同正犯乃係在合同意思範圍以內，各自分擔犯罪
         行為之一部，互相利用他人之行為，以達其犯罪之目
         的；故各共同正犯之間，非僅就其自己所實施之行為
         負責，並應在犯意聯絡之範圍內，對於其他共同正犯
         所實行之行為，亦共同負責。本件被告與綽號「老闆
         」、「阿輝」成年男子間，有上揭分擔實施私運毒品
         之行為，則被告與綽號「老闆」、「阿輝」成年男子
         間依上揭分工合作模式，各自分擔實施其中一部分行
         為，並互相利用他方之行為，以達成彼等自大陸地區
         私運毒品海洛因來台之共同目的，故彼等間就上開犯
         行，有犯意聯絡及行為分擔，俱為共同正犯。
   （五）被告所犯上開運輸第一級毒品罪及私運管制物品進口
         罪，係一行為觸犯數罪名，為想像競合犯，應依刑法
         第55條規定，從一重之運輸第一級毒品罪處斷。
   （六）按犯第4條至第8條之罪，於偵查及審判中均自白者，
         減輕其刑，毒品危害防制條例第17條第2項定有明文。
         查被告於偵查及本院審理中均自白運輸毒品之犯行，
         合於前開法條之規定，應依前述規定分別減輕其刑，
         就死刑部分減為無期徒刑，無期徒刑部分減為20年以
         下15年以上有期徒刑。
   （七）檢察官於98年5月27日移送併辦之事實（98年度偵字第
         246 號）與本件犯罪事實相同，屬於單純一罪，為事
         實上同一犯罪，附此敘明。
   （八）有關被告辯稱其供出老闆為宋永田、宋岳璋父子，有
         毒品危害防制條例第17條第1項減刑之適用一情，經本
         院依職權查詢知悉宋永田於97年12月5日因違反毒品危
         害防制條例案件，目前通緝中（本院卷第151頁）；宋
         岳璋於97年7月25日亦因違反毒品案件，經法院定應執
         行有期徒刑1年2月確定，通緝結案（本院卷第147頁）
         ；而法務部調查局福建省調查處、臺灣臺北地方法院
         檢察署亦均無上開二人違反毒品案件在偵查中，有函
         文在卷可憑（詳見本院卷第166頁、第172頁）。另法
         務部調查局航業調查處亦均無卷證可供提供，被告亦
         捨棄傳喚宋永田、宋岳璋出庭作證，足見其等目前均
         無因於98年間違反毒品案件偵審中。斟酌被告係因他
         案監聽中而被查獲其在案發當日自廈門地區運輸海洛
         因到金門，經承辦人員聲請鑑驗許可書等其入境搜索
         而觀，足見檢察官稱：「被告早被檢調單位監控中，
         被告並沒有所稱其供出毒品來源、共犯，被告並沒有
         減輕其刑之適用」等情，足可採信。因此被告並不符
         合毒品危害防制條例第17條第1項「犯第四條至第八條
         、第十條或第十一條之罪，供出毒品來源，因而查獲
         其他正犯或共犯者，減輕或免除其刑。」之規定，附
         此說明。
   （九）又被告前犯營利姦淫猥褻罪，經法院判處有期徒刑2年
         ，及因賭博罪判處罰金3千元，易服勞役10日，至93
         年5月18日縮刑期滿執行完畢（非累犯）之素行。被告
         小學畢業教育程度不高，自92年出獄後即找不到工作
         ，致生活無著，業據被告供述在卷，且其左腳嚴重萎
         縮，未持柺杖無法行走，亦經本院當庭勘驗屬實，足
         見其因身體嚴重障礙致謀生不易，以致鋌而走險。及
         其運輸之海洛因13包合計淨重總淨重449.63公克、純
         度百分之77.52、純質淨重348.55公克，與一般大宗運
         輸毒品入境，數量動輒數十、逾百公斤相較，尚非甚
         鉅，運輸毒品1次代價為10萬元所得，及對社會整體侵
         害程度等一切情狀，量處如主文所示之刑。
五、沒收方面：
   （一）按犯毒品危害防制條例第4條至第9條之罪者，其供犯
         罪所用或因犯罪所得之財物，均沒收之，如全部或一
         部不能沒收時，追徵其價額或以其財產抵償之，毒品
         危害防制條例第19條第1項分別定有明文；又毒品危害
         防制條例第19條第1項規定，犯同條例第4條至第9條之
         罪者，其供犯罪所用或因犯罪所得之財物，均沒收之
         ，但並無「不問屬於犯人與否沒收之」之特別規定，
         自應仍有刑法第38條第1項第3款、第3項前段之適用，
         即以屬於犯人所有者為限，始得沒收之；又因毒品危
         害防制條例第19條第1項係採義務沒收主義，故犯罪所
         得之對價，不問其中成本若干，利潤多少，均應全部
         諭知沒收，且該條所稱「追徵其價額」者，必限於所
         沒收之物為金錢以外之其他財物而無法沒收時，始應
         追徵其價額，使其繳納與原物相當之價額，如所得財
         物為金錢而無法沒收時，應以其財產抵償之，而不發
         生追徵價額之問題。
   （二）扣案第一級毒品海洛因4顆、8小包及1大包，總淨重44
         9.63公克、空包裝總重52.18公克、純度百分之77.52
         、純質淨重348.55公克（起訴書記載毛重共計495公克
         、法務部調查局拆封實際秤得毛重501.81公克），係
         第一級毒品，應依毒品危害防制條例第18條第1項前段
         規定沒收銷燬之；包覆上述球體之保鮮膜、黑色膠帶
         及其內層之空包裝（總重52.18公克）、護膝1個、束
         褲1條，行動電話2支（台灣地區門號0000000000號、
         大陸地區00000000000門號，各含SIM卡壹張），其中
         保鮮膜、黑色膠帶等包裝部分既可分離，且具有防止
         毒品外逸、裸露、潮濕、便於攜帶之功能、護膝1個、
         束褲1條、大陸地區0000000 00號行動電話（含SIM卡1
         張）均係供被告運輸毒品所用之物，且係共犯「老闆
         」所有，而作為聯繫運輸毒品之台灣地區門號0000000
         000號行動電話（含SIM卡1張）係被告所有，係供被告
         犯罪所用之物，業據被告供承在卷（第166號偵查卷第
         32頁、本院卷第223頁），爰依毒品危害防制條例第19
         條第1項規定，併予宣告沒收。而上開沒收物既經扣案
         ，在事理上即無全部或一部不能沒收之虞，故無依同
         條項之規定贅知「如全部或一部不能沒收時，追徵其
         價額」之必要。
六、適用法條
  （一）刑事訴訟法第299條第1項前段。
  （二）修正後毒品危害防制條例第4條第1項、第17條第2項、
        第18條第1項前段、第19條第1項。
  （三）懲治走私條例第2條第1項。
  （四）刑法第2條第1段但書、第11條前段、第28條、第55條、
        第38條第1 項第1 款。
本案經檢察官張漢森到庭執行職務
中    華    民    國    99    年    1    月    13    日
                  刑事庭審判長法  官  康樹正
                              法  官  許嘉容
                              法  官  張珈禎
以上正本證明與原本無異。
如不服本判決應於收受本判決後10日內向本院提出上訴書狀，並
應敘述具體理由。如未敘述上訴理由者，應於上訴期間屆滿後20
日內向本院補提理由書狀（均須按他造當事人之人數附繕本）「
切勿逕送上級法院」。
                              書記官  許永溪
中    華    民    國    99    年    1    月    13    日
附錄法條：
毒品危害防制條例第4條
製造、運輸、販賣第一級毒品者，處死刑或無期徒刑；處無期徒
刑者，得併科新臺幣1千萬元以下罰金。
製造、運輸、販賣第二級毒品者，處無期徒刑或 7 年以上有期徒
刑，得併科新臺幣 7 百萬元以下罰金。
製造、運輸、販賣第三級毒品者，處 5 年以上有期徒刑，得併科
新臺幣 5 百萬元以下罰金。
製造、運輸、販賣第四級毒品者，處 3 年以上 10 年以下有期徒
刑，得併科新臺幣 3 百萬元以下罰金。
製造、運輸、販賣專供製造或施用毒品之器具者，處 1 年以上 7
年以下有期徒刑，得併科新臺幣 1 百萬元以下罰金。
前五項之未遂犯罰之。
懲治走私條例第2條
私運管制物品進口、出口逾公告數額者，處 7 年以下有期徒刑，
得併科新臺幣 3 百萬元以下罰金。
前項之未遂犯罰之。
第 1 項所稱管制物品及其數額，由行政院公告之。

司法院資訊處製作；財團法人民間司法改革基金會備份。
